臺灣高雄地方法院刑事判決　　　　　　　　　　　　　　九十年度易字第八五八號
　　公　訴　人　臺灣高雄地方法院檢察署檢察官
　　被　　　告　壬○○
右列被告因詐欺案件，經檢察官提起公訴（八十九年度偵緝字第一八０四號、八十九
年度偵字第二三六八七號、第二八二八三號），本院判決如左：
    主  文
壬○○連續意圖為自己不法之所有，以詐術使人將本人之物交付，處有期徒刑貳年。
緩刑參年。
    事  實
一、壬○○前曾於民國八十一年至八十三年間擔任福座開發股份有限公司（以下簡稱
    福座公司）之業務員，因而得知向福座公司購買靈骨塔位之客戶名冊；嗣其所有
    之建物於八十七年六月間為法院查封，經濟因此陷於困頓，陳福平竟意圖為自己
    不法之所有，基於概括之犯意，連續自八十七年十一月間某日起至八十九年一月
    十八日止（詳細時間、地點如附表所示），向福座公司之客戶庚○○○、辛○○
    、己○○、丙○○、乙○○、戊○○、丁○○○等人佯稱其為福座公司之經理，
    可代庚○○○、辛○○、丁○○○等人出售，代己○○、丙○○、乙○○、戊○○等人出租其等購入之骨灰位權利，致庚○○○等人因此陷於錯誤，而將其等購
    入如附表靈骨塔位數所示之骨灰位權狀交付壬○○辦理出租或出售事宜，未料壬○○於取得權狀後，竟陸續將所取得之骨灰位權利，分別以富貴型骨灰位權利新
    台幣（以下同）二萬元、吉祥型骨灰位權利四萬元、圓滿型骨灰位權利五萬元之
    代價售予其他不詳姓名之人，庚○○○、辛○○、己○○、丁○○○部分計富貴
    型骨灰位六張、圓滿型骨灰位七張、吉祥型骨灰位二張全部售出，丙○○、乙○○部分售出二十五張富貴型骨灰位、二張圓滿型骨灰位，戊○○部分計售出二十
    二張富貴型骨灰位，壬○○因此取得出售價金合計一百五十九萬元，壬○○為免
    被發覺仍以支付租金為名，給付丙○○、乙○○自八十八年六月起至八十九年三
    月止之租金十八萬三千元、另支付戊○○自八十八年九月起至八十九年四月止之
    租金十四萬七千元，嗣庚○○○、辛○○於八十七年十一月十五日、十一月二十
    六日、十二月二日、八十八年二月八日，己○○於八十八年六、七月間，丙○○
    、乙○○於八十八年八月間，丁○○○於八十九年六月八日陸續接到福座公司之
    通知，始知道骨灰位已被壬○○售出，戊○○則係因壬○○自八十九年五月起拒
    不交付租金，而於八十九年六、七月間向福座公司查詢，始知其富貴型骨灰位權
    利已被售出二十二張，為此庚○○○等人始知受騙，而紛紛向壬○○尋求補償或
    向司法機關提出告訴，壬○○為免事態擴大而於八十八年八月十七日、十二月十
    六日交付現金各二萬五千元、三萬元給庚○○○、辛○○二人，另於八十八年九
    月六日支付一萬三千元予己○○，八十九年七月間給付丙○○、乙○○二人四萬
    元、於八十九年十一月十七日給付戊○○五千元，然因經濟困頓而無法繼續清償
    。
二、案經戊○○訴請臺灣臺東地方法院檢察署檢察官呈請臺灣高等法院檢察署移轉臺
    灣高雄地方法院檢察署，暨庚○○○、辛○○、己○○、丙○○、乙○○、丁○○○等人訴請臺灣高雄地方法院檢察署檢察官偵查起訴。
    理  由
一、被告壬○○對於右揭時地取得被害人庚○○○、辛○○、己○○、丙○○、乙○○、戊○○、丁○○○等人如附表所示之靈骨塔位數一節並不否認，然矢口否認
    有何詐欺犯行，辯稱伊於八十一年間服務於福座公司時，擔任業務經理之職，且
    業績競賽名列前矛，而在塔位推廣期間，公司原承諾客戶二年後可回收塔位或成
    立仲介部轉售，然於八十三年間，福座公司竟把高雄分公司之業務結束，致公司
    對於客戶之承諾均轉由業務員承擔，為信守對客戶之承諾，伊乃自掏腰包回收客
    戶購買之塔位，因虧損累累，致其自有的房子於八十七年六月間被法院拍賣，後
    來伊接受己○○、丙○○、乙○○、戊○○等人之委託代為出租塔位時，係跟他
    們說，伊跟他們間之關係為出租關係，伊會按月給付租金，然塔位如何處理，由
    伊全權負責，且需先辦理轉讓才可出租，所以伊將己○○、丙○○、乙○○、戊○○等人取得之塔位售出，係經過他們的同意，並無詐欺，又庚○○○、辛○○
    、丁○○○等人委託伊出售部分，因出售之價金不好，且伊後來至花蓮工作，致
    他們無法聯絡伊，而使他們誤會，然伊沒有要騙被害人之意思云云。經查：
    （一）被告受被害人庚○○○、辛○○、丁○○○之委託代為出售骨灰位，且已
          全部售出，然並未告知被害人庚○○○、辛○○、丁○○○，且沒有將售
          出之價金交給被害人庚○○○、辛○○、丁○○○等人，被害人庚○○○
          、辛○○、丁○○○均係事後接到公司通知才知情等節，業據被告自白不
          諱，核與被害人庚○○○、辛○○之代理人甲○○、被害人丁○○○指訴
          情節相符，並有收據一紙、明信片六枚附卷可稽，若被告無詐欺之故意，
          即應於出售靈骨塔位後，將出售所得之價金交付被害人庚○○○、辛○○
          、丁○○○，然被告非僅未交付價金，還拒不通知被害人庚○○○、陳順
          興、丁○○○，被告有詐欺之故意及不法所有之意圖堪以認定。
    （二）被告係受被害人己○○、丙○○、乙○○、戊○○之委託代為出租骨灰位
          ，然被告竟將之出售且僅給付被害人丙○○、乙○○租金十八萬三千元，
          另給付被害人戊○○租金十四萬七千元租金，自八十九年四月份後即未再
          繼續給付租金之事實，業據被害人己○○、丙○○、乙○○、戊○○指訴
          綦詳，並有代辦委託書三紙、明信片三枚、本票一紙、存摺明細表一份、
          交付租金統計表一份在卷可憑，被告雖辯稱伊與被害人己○○、丙○○、
          乙○○、戊○○間之關係固為租賃關係，然伊有告訴被害人己○○、宋武
          忠、乙○○、戊○○且經他們同意，可全權處理出售塔位云云，然被害人
          己○○、丙○○、乙○○、戊○○均堅稱僅有委託被告出租塔位，不知被
          告會將塔位出賣予他人等語，且出租與出售不同，出租後承租人僅取得物
          之使用權，物之使用權並未因此喪失，然出售後出賣人即失去物之所有權
          ，二者之效果截然不同，依常情衡之，被害人己○○、丙○○、乙○○、
          戊○○豈有可能將骨灰位權位委託被告出租之同時，一併同意被告可出售
          ，被告所言顯與常情相悖；被告復供稱公司規定出租前需先辦理權利轉讓
          云云，然當庭命被告提出證據時，被告即陳稱無證據證明等語，被告所辯
          顯係卸責之辭；是被告以受託出租為名，向被害人己○○、丙○○、宋武
          助、戊○○詐取骨灰塔位供其出售賺取價金之事實亦堪以認定。
    （三）被告雖曾於八十一年至八十三年間擔任福座公司之業務人員，然於八十七
          年、八十八年間並非公司經理之事實，業據被告坦承不諱，並有福座公司
          八十九年九月二十七日（八九）國秘字第０一０號函在卷可按；又被害人
          係因被告主動去找被害人，並向被害人自稱其係公司經理，可代為出售、
出租被害人骨灰位，被害人信其所言才將骨灰位權狀交付等事實，迭據被
          害人陳明在卷，並有被告交被害人收執之名片在卷可考，被告既非公司經
          理，卻佯以經理名義主動在外活動，並於收受權狀後，自行售出，被告主
          觀上有不法所有之意圖，及詐取財物之犯意，客觀上有施用詐術之行為，
          並使被害人因此陷於錯誤等情堪以認定。
    綜上所述，被告辯解不足採信，本案罪證明，犯行堪以認定。
二、核被告所為係犯刑法第三百三十九條第一項之詐欺取財罪。被告前後多次犯行，
    時間緊接，犯罪構成要件相同，顯係基於概括犯意為之，應依連續犯規定論處，
    並加重其刑。審酌被告犯後否認犯行，被害人所受損害不少，惟被告犯後已與被
    害人成立和解，此有和解書附卷可按，且深表悔意等一切情狀，量處如主文所示
    之刑。又被告前未曾受有期徒刑以上刑之宣告，因一時失慮，偶罹刑典，事後雖
    否認犯行，然深表悔意，且與被害人成立和解，經此刑之宣告後，應知警惕而無
    再犯之虞，本院因認暫不執行其刑為當，予以宣告緩刑三年，用啟自新。
據上論斷，應依刑事訴訟法第二百九十九條第一項前段、刑法第五十六條、第三百三
十九條第一項、第七十四條第一款，罰金罰鍰提高標準條例第一條前段，判決如主文
。
中      華      民      國    九十一    年      一      月    二十一    日
                                    臺灣高雄地方法院刑事第三庭
                                        法  官  李  淑  惠
右正本證明與原本無異。
如不服本判決，應於判決送達後十日內，向本院提出上訴狀。
                                        書記官  馮  欽  鳳
中      華      民      國    九十一    年      一      月    二十一    日
中華民國刑法第三百三十九條
 (普通詐欺罪)
意圖為自己或第三人不法之所有，以詐術使人將本人或第三人之物交付者
，處五年以下有期徒刑、拘役或科或併科一千元以下罰金。
以前項方法得財產上不法之利益或使第三人得之者，亦同。
前二項之未遂犯罰之。
附表：
┌─┬───┬──────┬────┬────────┬────────┐
│編│時  間│地        點│被害  人│靈 骨 塔 位 數  │備            註│
│號│      │            │        │                │                │
│  │      │            │        │                │         │
├─┼───┼──────┼────┼────────┼────────┤
│一│八十七│高雄市鼓山區│庚○○○│富貴型骨灰位三張│被告已全部售出，│
│  │年十一│明德路三十一│辛○○  │、圓滿型骨灰位四│取得價金二十六萬│
│  │月間  │號          │        │張              │元。            │
│  │      │            │        │                │                │
├─┼───┼──────┼────┼────────┼────────┤
│二│八十八│高雄市楠梓區│己○○  │富貴型骨灰位三張│被告已全部售出，│
│  │年四月│壽豐路四０六│        │、圓滿型骨灰位三│取得價金二十一萬│
│  │二十七│號九樓之三  │        │張              │元。            │
│  │日    │            │        │                │                │
├─┼───┼──────┼────┼────────┼────────┤
│三│八十八│高雄縣鳳山市│丙○○  │富貴型骨灰位三十│被告售出二十五張│
│  │年六月│三商街東巷三│乙○○  │張、圓滿型骨灰位│富貴型、二張圓滿│
│  │十日、│十七弄二十八│        │二張            │型，取得價金六十│
│  │二十一│號          │        │                │萬元            │
│  │日    │            │        │                │                │
│  │      │            │        │                │                │
│  │      │            │        │                │                │
├─┼───┼──────┼────┼────────┼────────┤
│四│八十八│台東縣關山鎮│戊○○  │富貴骨灰位三十張│被告售出二十二張│
│  │年九月│德高里十六鄰│        │                │，取得價金五十萬│
│  │二日  │七十五號    │        │                │元，返還三張予林│
│  │      │            │        │                │鏡華。          │
├─┼───┼──────┼────┼────────┼────────┤
│五│八十九│高雄縣鳳山市│丁○○○│吉祥型骨灰位二張│被告全部售出，取│
│  │年一月│黃埔路一０一│        │                │得價金八萬元。  │
│  │十八日│巷十五號    │        │                │             │
│  │      │            │        │                │                │
└─┴───┴──────┴────┴────────┴────────┘
